最高法院民事裁定　　　　　　　　　 109年度台上字第1160號
上　訴　人　洪 宗 延
訴訟代理人　王國忠律師
被 上訴 人　趙 叔 謙
　　　　　　鄭 曄 琦
　　　　　　姜 偉 智
　　　　　　王 惠 琴
　　　　　　胡 聖 禾
　　　　　　吳 惠 婷
　　　　　　柯 俊 德
　　　　　　屈 孟 儐
　　　　　　桂 宜 伶
　　　　　　蔡 宣 霈
　　　　　　李 長 玉
　　　　　　李 淑 蓉
　　　　　　林 清 筆
　　　　　　魏 炳 煌
　　　　　　黃 景 輝
　　　　　　莊 慧 娟
　　　　　　李 瑞 景
　　　　　　蘇 敬 芳
　　　　　　謝 宗 達
　　　　　　黃 微 聲
　　　　　　徐 瓊 梅
　　　　　　石 豐 肯
　　　　　　謝 雪 蕾
　　　　　　陳 欣 怡
　　　　　　葉 素 貞
　　　　　　陳 櫻 桂
　　　　　　林 政 賢
　　　　　　郭 美 秀
　　　　　　吳 綺 紜
　　　　　　周 福 貞
　　　　　　林 佩 億
　　　　　　蔡 尚 宸
　　　　　　許 玉 芳
　　　　　　廖 頌 真
　　　　　　黃 秀 梅
　　　　　　邱 良 文
　　　　　　王 依 欣
　　　　　　方 毓 麒
　　　　　　林 煒 然
　　　　　　王 皇 升
　　　　　　林 淑 華
　　　　　　洪 銘 聰
　　　　　　薛 柏 宏
　　　　　　趙 恩 麟
　　　　　　洪 蕙 琦
　　　　　　吳 詒 昕
　　　　　　謝 文 怡
　　　　　　張 淑 珍
　　　　　　張黎葶即張麗玲

　　　　　　鍾 靜 芬
　　　　　　鄭 進 億
　　　　　　曾 珣 玲
　　　　　　李 南 輝
　　　　　　李 佳 蓁
　　　　　　陳 秋 梅
　　　　　　張 淑 美
　　　　　　吳 秀 忻
　　　　　　陳 麗 如
　　　　　　蘇 錦 鑾
　　　　　　夏 玉 蓮
　　　　　　蔡 億 茂
　　　　　　傅 素 芬
　　　　　　傅 素 玲
　　　　　　宋 憲 欽
　　　　　　廖 啓 財
　　　　　　王 詩 蘊
　　　　　　曾 昱 瑋
　　　　　　吳 貞 葉
　　　　　　陳 幸 筠
　　　　　　胡 怡 婷
　　　　　　范 禾 婷
　　　　　　林 瑞 貞
　　　　　　杜 宜 璋
　　　　　　秦 俊 芳
　　　　　　林 婉 琳
　　　　　　鍾 馥 鴻
　　　　　　薛 靜 雯
　　　　　　顏 文 聖
　　　　　　許曾惠娥
　　　　　　嚴 弘 宇
　　　　　　談 崇 璽
　　　　　　謝 宗 翰
　　　　　　陳 偉 金
　　　　　　張 啓 宏
　　　　　　邱 芳 蓮
　　　　　　何 怡 慧
　　　　　　張 自 賢
　　　　　　林 宛 毓
　　　　　　蔡 內 欣
　　　　　　黃 靖 偉
　　　　　　張 秋 足
　　　　　　胡 美 連
　　　　　　李 之 彬
　　　　　　蔡 武 憲
　　　　　　侯 瑞 盈
　　　　　　郭 中 川
　　　　　　劉 志 剛
　　　　　　王 惠 民
　　　　　　蔡 心 儀
　　　　　　王 信 祥
　　　　　　邵臻慧即邵琬婷

　　　　　　林 明 珠
　　　　　　張 亦 芳
　　　　　　徐 宗 玲
　　　　　　蔡 金 英
　　　　　　張 自 慶
　　　　　　尚 順 生
　　　　　　王 鴻 凱
　　　　　　李 同 立
　　　　　　吳 安 婕
　　　　　　黃 崇 彰
　　　　　　王 志 銘
　　　　　　謝 淑 真
　　　　　　徐 瓊 枝
被 上訴 人　台南市智慧金剛佛學會

上 列一 人
法定代理人　林 佳
被 上訴 人　王 怡 方
　　　　　　祝 鳳 珠
　　　　　　蔡 桂 芳
　　　　　　楊 昆 哲
　　　　　　楊 國 宏
　　　　　　葉 素 珍
　　　　　　郭 建 章
　　　　　　王 憲 宗
　　　　　　謝 繕 如
　　　　　　黃 淑 娟
　　　　　　曾 美 玲
　　　　　　楊王玉里
　　　　　　林 建 勳
　　　　　　林 雅 慧
　　　　　　陳 俊 琦
　　　　　　張 榮 玲
　　　　　　呂 佳 佩
　　　　　　陳 柏 彰
　　　　　　杜 明 憲
　　　　　　蔣 月 霞
　　　　　　杜 源 明
　　　　　　戴 俊 義
　　　　　　程 錦 中
　　　　　　張 麗 靜
　　　　　　李 風 儀
　　　　　　吳 秀 娥

　　　　　　郭 明 潔
　　　　　　王 詩 涵
　　　　　　梁 碧 純
　　　　　　許 琇 娟
　　　　　　曾 同 龍
　　　　　　江 美 月
　　　　　　林 麗 雪
　　　　　　許 瑀 婕
　　　　　　丁 志 達
　　　　　　陳彥誌即陳偉昌

　　　　　　李 素 珠
　　　　　　王 玉 枝

　　　　　　鍾安柔即鍾淑華

　　　　　　王　　隆
　　　　　　杜 火 明
　　　　　　郭 惠 蓉
　　　　　　劉 秋 雲
　　　　　　曾 家 婕
　　　　　　曾 麗 絲
　　　　　　陳 桂 燕
　　　　　　曾 茂 芳
　　　　　　李 虹 生
　　　　　　王 鵬 翔
　　　　　　林周數琴
　　　　　　蔡 燕 珠
　　　　　　蘇 美 華
　　　　　　黃 莉 雯
　　　　　　黃 榮 廷
　　　　　　畢 克 文
　　　　　　東台精機股份有限公司

上 列一 人
法定代理人　嚴 瑞 雄
被 上訴 人　傅 及 光
　　　　　　陳 唐 信
　　　　　　賴 紫 瑄
　　　　　　邱鍾月仔
　　　　　　羅 登 壽
　　　　　　唐 翠 萍
　　　　　　李 錫 琦
上列一七八
人共同訴訟
代　理　人　茆臺雲律師
　　　　　　張佩珍律師
被 上訴 人　周 雅 容
　　　　　　張 立 芳
　　　　　　楊 木 林
　　　　　　張 行 花
　　　　　　劉 雪 玉
　　　　　　王 永 吉
　　　　　　歐 昌 茂
　　　　　　葉 重 輝
　　　　　　邱 家 樺
　　　　　　林 明 霞
　　　　　　陳 湘 義
　　　　　　李 玉 燕
　　　　　　邱 國 輝
　　　　　　林 良 芬
　　　　　　伍 蘭 鳳
　　　　　　梁 寶 蓮
　　　　　　張 麗 春
　　　　　　范 寶 珠
　　　　　　王 幼 華
　　　　　　邱 玉 慧
　　　　　　葉 昱 宗
　　　　　　廖 淑 芬
　　　　　　李 瑞 金
　　　　　　杜 瑞 銘
　　　　　　莊巾樂即莊凰婷

　　　　　　李 素 娟
　　　　　　趙 淑 萍
　　　　　　陳 勝 元
　　　　　　陳謝秀珠
　　　　　　楊 宗 杰

　　　　　　蘇 仙 玲
　　　　　　陳 燕 美
　　　　　　葉 國 忠
　　　　　　郭 金 枝
　　　　　　王 雅 慧
　　　　　　翁 麗 雲
　　　　　　林 壽 禎
　　　　　　劉 惠 如
　　　　　　劉 鍾 秀
　　　　　　曾 鈴 微
　　　　　　劉 書 豪
　　　　　　楊 光 羣
　　　　　　潘 姿 螢
　　　　　　楊 秋 麗
　　　　　　李 以 誠
　　　　　　曾 雅 音
　　　　　　林 玉 琴
　　　　　　游 晴 夙
　　　　　　王 思 元
上列當事人間請求返還不當得利事件，上訴人對於中華民國 107
年11月13日臺灣高等法院臺南分院第二審判決（107 年度上字第
87號），提起上訴，本院裁定如下：
    主  文
上訴駁回。
第三審訴訟費用由上訴人負擔。
    理  由
本件上訴人上訴第三審後，被上訴人台南市智慧金剛佛學會之法
定代理人變更為林佳男，有臺南市人民團體職員當選證明書可稽
，據其聲明承受訴訟，核無不合，先予敘明。
次按上訴第三審法院，非以原判決違背法令為理由，不得為之。
又提起上訴，上訴狀內應記載上訴理由，其以民事訴訟法第 469
條所定事由提起第三審上訴者，應於上訴狀內表明：原判決所違
背之法令及其具體內容、暨依訴訟資料合於該違背法令之具體事
實。其依同法第469條之1規定提起上訴者，並應具體敘述為從事
法之續造、確保裁判之一致性或其他所涉及之法律見解具有原則
上重要性之理由。同法第467 條、第470條第2項分別定有明文。
而依同法第468 條規定，判決不適用法規或適用不當者，為違背
法令；依同法第469 條規定，判決有該條所列各款情形之一者，
為當然違背法令。是當事人提起第三審上訴，如合併以同法第46
9 條及第469條之1之事由為上訴理由時，其上訴狀或理由書應表
明該判決所違背之法令條項，或有關解釋字號，或成文法以外之
習慣或法理等及其具體內容，暨係依何訴訟資料合於該違背法令
之具體事實，並具體敘述為從事法之續造、確保裁判之一致性或
其他所涉及之法律見解具有原則上重要性之理由。如未依上述方
法表明，或其所表明者與上開法條規定不合時，即難認為已合法
表明上訴理由，其上訴自非合法。本件上訴人對於原判決提起第
三審上訴，雖以該判決違背法令為由，惟核其上訴理由狀所載內
容，係就原審取捨證據、認定事實及解釋契約之職權行使所論斷
：系爭土地原為訴外人戴忠隆所有，於民國81年間出具土地使用
權同意書，同意提供系爭土地作為訴外人龍成建設股份有限公司
（起造人）興建地上24層、地下2 層之「國寶公寓」（下稱系爭
大樓）之法定空地，及無頂蓋沿街式開放空間使用。該大樓於84
年間建竣，並取得使用執照，被上訴人係直接（或輾轉）買受該
大樓區分所有建物之區分所有權人，以系爭土地為法定空地。嗣
系爭土地於102 年間經法務部行政執行署臺南分署拍賣，於拍賣
公告載明該土地為系爭大樓之法定建築空地，拍定人使用、分割
、移轉等權利受相關法令限制等語。上訴人明知該土地供系爭大
樓作為法定空地，其用益處分權受有限制，仍於106年2月13日拍
得（繼受取得）該土地之應有部分9770/10000，應受上開限制之
拘束，難認因被上訴人將系爭土地作為法定空地而受有損害。上
訴人請求被上訴人給付自106 年2月21日起至同年6月20日止之不
當得利新臺幣（下同）12萬5700元，及自同年6 月21日起至返還
系爭土地之日止按月於28日計付3 萬1425元，不應准許等情，指
摘為不當，並就原審命為辯論及已論斷者，泛言謂為違法，而非
表明該判決所違背之法令及其具體內容，暨依訴訟資料合於該違
背法令之具體事實，更未具體敘述為從事法之續造、確保裁判之
一致性或其他所涉及之法律見解具有原則上重要性之理由，難認
其已合法表明上訴理由。依首揭說明，應認其上訴為不合法。
據上論結，本件上訴為不合法。依民事訴訟法第481條、第444條
第1項、第95條、第78條，裁定如主文。
中    華    民    國   109    年    10    月    8     日
                      最高法院民事第七庭
                          審判長法官  袁  靜  文  
                                法官  滕  允  潔  
                                法官  李  媛  媛  
                                法官  石  有  為  
                                法官  林  金  吾  
本件正本證明與原本無異
                                      書  記  官
中    華    民    國   109    年    10    月    26    日